【裁判字號】    95,交聲,1157
【裁判日期】    950731
【裁判案由】    交管條例聲異
【裁判全文】
臺灣板橋地方法院交通事件裁定  95年度交聲字第1157、1158號
原處分機關  交通部公路總局臺北區監理所蘆洲監理站
異  議  人
即受處分人  甲○○
上列受處分人因違反道路交通管理處罰條例事件，對於交通部公
路總局臺北區監理所蘆洲監理站中華民國95年6 月14日所為之處
分（原處分案號：北監蘆字第裁46-AEU370479、46-AEU370480號
），聲明異議，本院裁定如下：
    主  文
異議駁回。
    理  由
一、原處分意旨略以：異議人即受處分人甲○○於民國95年5 月
    15日18時48分許，騎乘車號CLL-159 號重型機車，行經臺北
    市○○○路與大度路口，闖紅燈，嗣又拒絕停車接受稽查而
    逃逸，有「駕車行經有燈光號誌管制之交岔路口闖紅燈」、
    「有違反交通管理處罰條例之行為，拒絕停車接受稽查而逃
    逸」之違規行為，為警於同日分別填製臺北市政府警察局北
    市警交字第AEU370479 、AEU370480 號舉發違反道路交通管
    理事件通知單（下稱舉發通知單）舉發，原處分機關乃於95
    年6 月14日以北監蘆字第裁46-AEU370479、46-AEU370480號
    違反道路交通管理事件裁決書，就闖紅燈部分，依裁處時之
    道路交通管理處罰條例第53條（贅載第1 項）規定，裁處罰
    鍰新臺幣（下同）1, 800元，並依同條例第63條第1 項第3
    款規定，記違規點數共3 點；再就拒絕停車接受稽查而逃逸
    部分，依同條例第60條第1 項規定，裁處罰鍰3,000 元，並
    依同條例第63條第1 項第1 款規定，記違規點數共1 點之處
    分。
二、異議意旨略以：伊並未經過該地，是否係警員記錯車號，且
    舉發通知單係以寄送方式送達，並非當場舉發，為此聲明異
    議，請求撤銷原處分云云。
三、按道路交通管理處罰條例所規定之罰鍰、記點之裁罰，依94
    年2 月5 日公布，自95年2 月5 日施行之政罰法第1 條、第
    2 條第4 款之規定，係屬行政罰，而非刑罰。次按行政罰法
    第1 條、第5 條分別規定：「違反行政法上義務而受罰鍰、
    沒入或其他種類行政罰之處罰時，適用本法。但其他法律有
    特別規定者，從其規定」、「行為後法律或自治條例有變更
    者，適用行政機關最初裁處時之法律或自治條例。但裁處前
    之法律或自治條例有利於受處罰者，適用最有利於受處罰者
    之規定」，而道路交通管理處罰條例本身並未設有法律變更
    比較之規定，依該條例所屬之行政罰之性質，自應適用前開
    行政罰法第5 條有關法律變更比較之規定，而該條所規定之
    新舊法比較，係以行為時及行政機關最初裁處時之法律有變
    更為前提。查本件異議人違規之行為時係「95年5 月15日」
    ，而原處分機關之裁處時為「95年6 月14日」，參以道路交
    通管理處罰條例第53條、第60條、第63條係於94年12月28日
    修正公布，自「95年7 月1 日」施行，可知異議人上開違規
    行為時及原處分機關裁處時，均係於新法施行前所為，是以
    ，本件自無比較新舊法之問題，而應適用原處分機關裁處時
    之法律即95年7 月1 日修正前之道路交通管理處罰條例論處
    ，合先敘明。
四、按道路交通管理處罰條例所稱之汽車，包括機器腳踏車，裁
    處時即修正前該條例第3 條第8 款定有明文。次按汽車駕駛
    人，行經有燈光號誌管制之交岔路口闖紅燈者，處新臺幣1,
    800 元以上5,400 元以下罰鍰；汽車駕駛人駕駛汽車違反道
    路交通管理處罰條例第53條規定者，除應依該條所規定之罰
    鍰處罰外，並予記違規點數3 點；又汽車駕駛人，駕駛汽車
    有違反本條例之行為，經交通勤務警察或依法令執行交通稽
    查任務人員制止時，不聽制止或拒絕停車接受稽查而逃逸者
    ，除按各該條規定處罰外，處新臺幣3,000 元以上6,000 元
    以下罰鍰，同條例第53條、第63條第1 項第3 款、第60條第
    1 項分別定有明文。
五、經查：
  (一)臺北市○○○路與大度路口設置有燈光號誌管制一節，為異
    議人所不否認，堪信屬實。再異議人騎乘機車於前揭時地違
    規闖紅燈後，經警員要求停車受檢，竟不服取締，加速逃逸
    之情，業據證人即本件舉發警員賴純家於本院訊問時證稱：
    「我當天下午17點到18點是擔任中央北路與大度路口的交通
    整理勤務，在18點48分的時候，發現有1 部重型機車由聖景
    路往中央北路的方向行駛，當時是紅燈，那輛機車闖紅燈行
    駛，我就騎警用機車並鳴警報器追上去，追到中央北路與自
    立路口，碰到紅燈，我就超前停在他前面，用手勢指示他停
    車受檢，但是該駕駛人不服，連續闖兩個紅燈，左轉學園路
    而去。沿途有路燈，所以可以看得清楚，當時騎車的是男生
    ，從背影看應該是20歲的年輕人，車身的顏色當初看是淺色
    ，後來我從資料上查知道是銀色」等語明確（見本院95年7
    月26日訊問筆錄），並經證人於舉發通知單上載明違規機車
    係「銀色」，核與異議人所有之上開機車車身確係銀色之情
    相符，有上開舉發通知單2 紙、異議人所提出之機車照片2
    幀存卷可參，而證人鄭純家係於執行勤務當中，偶然發現本
    件違規事實，衡情應無設詞攀誣，或虛構違規事實以陷害異
    議人之可能。再警員執行公務時，本身即受有行政懲處責任
    之監督，且其到庭具結作證，更係以刑事責任擔保其證言之
    真實性，故證人前開證述內容，以及其所紀錄舉發之本件違
    規事實，應無不可採信之處。是異議人先空言否認曾經過該
    地，嗣又改稱：伊學校在關渡，記得是綠燈才走，沒有不服
    取締云云，前後反覆不一，不足採信。
  (二)異議人雖有辯稱：本件並非當場舉發云云。然按汽車駕駛人
    之行為有闖紅燈或不服指揮稽查而逃逸之情形，當場不能或
    不宜攔截製單舉發者，得對汽車所有人逕行舉發處罰；前項
    逕行舉發，應記明車輛牌照號碼、車型等可資辨明之資料，
    查明汽車所有人姓名或名稱、住址後，製單舉發處罰之，修
    正前道路交通管理處罰條例第7 條之2 第1 項第1 款、第4
    款、第2 項分別定有明文。查本件異議人之違規行為即係前
    開條文所規定得逕行舉發之「闖紅燈」、「不服指揮稽查而
    逃逸」之情形，是舉發警員據此而為逕行舉發，核與法律規
    定相符，異議人上開所辯，洵屬無據，殊無可採。
  (三)從而，異議人確有於前述時、地，「騎車行經有燈光號誌管
    制之交岔路口闖紅燈」、「有違反交通管理處罰條例之行為
    （即闖紅燈），拒絕停車接受稽查而逃逸」之違規行為，應
    可認定。
六、綜上所述，本件異議人交通違規之事證明確，其上開所辯不
    足採信。從而，原處分機關依據裁處時之修正前道路交通管
    理處罰條例第53條（贅載第1 項）規定，裁處罰鍰1,800 元
    ，並依同條例第63條第1 項第3 款規定，記違規點數共3 點
    ；再依同條例第60條第1 項規定，裁處罰鍰3,000 元，並依
    同條例第63條第1 項第1 款規定，記違規點數共1 點之處分
    ，於法核無不合，其認事用法並無違誤，裁罰亦無不當，本
    件異議為無理由，應予駁回。
據上論斷，應依道路交通管理處罰條例第87條第2 項，道路交通
案件處理辦法第19條，裁定如主文。
中    華    民    國    95    年    7     月    31    日
                  交通法庭      法  官  鄧雅心
以上正本證明與原本無異。
如不服本裁定，應於送達後5 日內，向本院提出抗告狀。
                                書記官  王小芬
中    華    民    國    95    年    7     月    31    日


司法院資訊處製作；財團法人民間司法改革基金會備份。
